臺灣彰化地方法院刑事判決
公　訴　人　臺灣彰化地方法院檢察署檢察官
被　　　告　甲○○
指定辯護人　戊○○律師
上列被告因妨害自由、家庭暴力之傷害致死等案件，經檢察官提
起公訴（94年度偵字第1392、4255號），本院判決如下：
    主  文
甲○○共同連續以非法方法，剝奪人之行動自由，處有期徒刑伍
月，扣案之玩具手槍壹把沒收；又傷害直系血親尊親屬之身體，
因而致人於死，處有期徒刑伍年陸月；應執行有期徒刑伍年玖月
，扣案之玩具手槍壹把沒收。
    事  實
一、甲○○與乙○○（已歿，另為不受理之諭知）係父子關係，
    2 人於民國94年2月3日23時40分許，在彰化縣線西鄉○○路
    26號前，與丁○○、丙○○因細故發生口角進而互毆成傷（
    傷害部分，業經檢察官另為不起訴處分），因此心生不滿。
    嗣乙○○、甲○○於同年月15日，得知丙○○在設於彰化縣
    線西村中正路277號「祥賀網際網路」消費後，為找丙○○
    尋仇，乃共同基於剝奪他人行動自由之犯意聯絡，並基於概
    括之犯意，於同日凌晨1時35分許，由乙○○駕駛車號A7-63
    82號自用小貨車，搭載甲○○，於行經丁○○位在彰化縣線
    西鄉○○路32號之住所前，適見丁○○正在門口，即由甲○○持預先準備之玩具手槍1把指向丁○○，脅迫丁○○一同
    上車前往「祥賀網際網路」尋找丙○○，甲○○並恫嚇以「
    若不帶他們去找丙○○，就要開槍打死丁○○」等語，致丁○○心生畏懼而不得不依乙○○、甲○○之指示上車，指引
    乙○○、甲○○前往「祥賀網際網路」找丙○○尋仇，約2
    至3分鐘後，乙○○、甲○○挾持丁○○到達「祥賀網際網
    路」，乙○○、甲○○乃放開丁○○，要丁○○進入「祥賀
    網際網路」叫丙○○出來，待丙○○出來後，甲○○再持前
    揭玩具手槍抵住丙○○之腰際，要求丙○○一同上車，因丙○○僵持於現場不動，乙○○竟恫嚇稱要對丙○○開槍，欲
    強逼丙○○就範，致丙○○心生畏懼而不得不與乙○○、甲○○父子同行，乙○○、甲○○即以上開非法之方法，連續
    剝奪丁○○、丙○○2人之行動自由各達數分鐘之久。嗣當
    丙○○於遭乙○○、甲○○押上渠等駕駛之自用小貨車之際
    ，丁○○突出手打落甲○○所持之玩具手槍，丙○○亦趁機
    將甲○○壓制於地，且過程中適巡邏員警經過而當場逮捕乙○○、甲○○，始查獲上情，並扣得甲○○所有之前揭玩具
    手槍1把。
二、甲○○與乙○○為父子關係，2人間具家庭暴力防治法第3條
    第3款之家庭成員關係。乙○○於94年5月7日中午12時許，
    酒後在位於彰化縣線西鄉○○村○○路26號甲○○之房間內
    吵鬧，因甲○○前1日徹夜工作未眠，乃要求乙○○離開，
    詎乙○○不聽勸告，復又吵鬧不休，且將甲○○之衣櫃傾倒
    ，甲○○因而情緒失控，明知且應能預見頭部乃人體之要害
    ，如受外力毆打，客觀上足以導致死亡之結果發生，竟仍故
    意實施家庭暴力行為，基於傷害直系血親尊親屬身體之故意
    ，至隔壁房間取得乙○○所有之油壓剪1把，敲擊乙○○之
    頭、胸部數下，致乙○○因而受有頭部外傷併硬腦膜下出血
    及挫傷性顱內出血、頭皮之開放性傷口及胸壁挫傷等傷害。
    而甲○○於犯案後，先行通知救護車將乙○○送醫急救，並
    留待現場，且於彰化縣警察局和美分局員警僅接獲彰化縣消
    防局通知有打架事件尚不知犯罪嫌疑人而到場處理時，主動
    陳明其為犯罪者而自首，進而接受裁判。惟乙○○送醫治療
    後，延至同年5月31日19時30分許，仍因頭部外傷、腦出血
    引起傷口感染導致敗血症休克而死亡。
三、案經彰化縣警察局和美分局報請台灣彰化地方法院檢察署檢
    察官偵查起訴。
    理  由
一、上開犯罪事實，均據被告甲○○於本院審理時坦承不諱，上
    揭事實一部分，核與共犯乙○○於偵查中之供述一致，且經
    證人即被害人丁○○、丙○○分於警、偵訊中暨本院審理時
    結證明確，復有不起訴處分書1件在卷足憑，暨有犯罪工具
    玩具手槍1把扣案足資佐證。上揭事實二部分，亦據證人即
    被告之母林清雲於警、偵訊中證述詳盡，且有秀傳紀念醫院
    診斷證明書1紙、生化檢驗報告1件、法醫參考病例摘要暨病
    歷影本及現場照片4幀等附卷可稽，並有犯案工具油壓剪1把
    扣案可佐；再被害人乙○○因受被告之敲擊，於94年5月7日
    經秀傳紀念醫院急診後，診斷出受有頭部外傷併硬腦膜下出
    血及挫傷性顱內出血、頭皮之開放性傷口及胸壁挫傷等傷害
    ，嗣被害人經該院治療後，仍延至同年5月31日19時30分許
    ，因上開傷害所致之頭部外傷、腦出血引起傷口感染導致敗
    血症休克而死亡，亦經台灣彰化地方法院檢察署檢察官，督
    同檢驗員、法醫師相驗明確，製有勘驗筆錄、驗斷書、相驗
    屍體證明書、照片及中山醫學大學附設醫院病理科解剖鑑定
    報告書等附卷可參；按人體之頭部乃屬人體之要害，如受外
    力毆打，客觀上足以導致死亡之結果發生，被告猶於前揭時
    、地，以油壓剪敲擊被害人乙○○頭、胸部，被告顯能預見
    被害人將有發生死亡結果之危險，而被害人因其傷害而不治
    死亡已如前述，是被害人之死亡結果與被告之傷害行為間，
    自具相當因果關係。從而，綜合上述，本件事證至臻明確，
    被告犯行均堪以認定，應依法論科。
二、核被告所為，上揭事實一部分，係犯刑法第302條第1項之剝
    奪他人行動自由罪；上揭事實二部分，則係犯同法第277條
    第2項前段、第280之傷害直系血親尊親屬致死罪。被告所犯
    剝奪他人行動自由罪部分，與乙○○間有犯意之聯絡與行為
    之分擔，均為共同正犯；又渠等先後2次剝奪他人行動自由
    之犯行，時間緊接，顯係基於概括之犯意，觸犯構成要件相
    同之罪名，應依連續犯論以一罪，並加重其刑。被告所犯傷
    害直系血親尊親屬致死罪部分，另應依刑法第280條加重其
    刑至2分之1。又被告於傷害其父乙○○後，先行通知救護車
    將乙○○送醫急救，並留待現場，且於彰化縣警察局和美分
    局員警僅接獲彰化縣消防局通知有打架事件尚不知犯罪嫌疑
    人而到場處理時，主動陳明其為犯罪者而自首，進而接受裁
    判等情，除據證人林清雲證述在卷外，並有彰化縣警察局和
    美分局處理相驗案件初步調查報告暨報驗書、彰化縣警察局
    受理各類案件紀錄表各1紙在卷可按，核與自首之要件相當
    ，應依刑法第62條前段規定減輕其刑，並先加後減之。爰審
    酌被告前並無不良素行、因其父遭被害人毆傷，一時失慮意
    圖尋仇乃犯下剝奪他人行動自由之犯行、又考量被告乃因受
    其父言行刺激下，情緒失控方犯本件傷害致死之犯行暨其行
    為之手段及其犯罪後深知悔悟等一切情狀，各量處如主文所
    示之刑，並定其應執行刑，以示儆懲。扣案支玩具手槍1 把
    ，為被告所有並供其犯罪之用，業據被告供明在卷，爰依刑
    法第38條第1項第2款宣告沒收；至另扣案之油壓剪1把，據
    證人林清雲於偵查中之證述，非屬被告所有，無從併為沒收
    之諭知，附此敘明。
據上論斷，應依刑事訴訟法第299條第1項前段，刑法第28條、第
56條、第277條第2項前段、第280條、第302條第1項、第62條前
段、第51條第5款、第38條第1項第2款，罰金罰鍰提高標準條例
第1條前段，判決如主文。
本案經檢察官邱鼎文到庭執行職務。
中　　華　　民　　國　　94　　年　　8　　月　　24 　　日
                  刑事第二庭   審判長法  官  王義閔
                                     法  官  李雅俐
                                     法  官  廖政勝
以上正本證明與原本無異。
如不服本判決，應於判決送達後10日內，向本院提出上訴狀（須
附繕本）。
告訴人或被害人對於判決如有不服具備理由請求檢察官上訴者，
其上訴期間之計算係以檢察官收受判決正本之日期為準。
中　　華　　民　　國　　94　　年　　8　　月　　24 　　日
                                     書記官  詹國立
中華民國刑法第277條
(普通傷害罪)
傷害人之身體或健康者，處 3 年以下有期徒刑、拘役或 1 千元
以下罰金。
犯前項之罪因而致人於死者，處無期徒刑或 7 年以上有期徒刑
；致重傷者，處 3 年以上 10 年以下有期徒刑。
中華民國刑法第280條
(傷害直系血親尊親屬罪)
對於直系血親尊親屬，犯第 277 條或第 278 條之罪者，加重
其刑至二分之一。
中華民國刑法第302條
(剝奪他人行動自由罪)
私行拘禁或以其他非法方法，剝奪人之行動自由者，處 5 年以
下有期徒刑、拘役或 300 元以下罰金。
因而致人於死者，處無期徒刑或 7 年以上有期徒刑，致重傷者
，處 3 年以上 10 年以下有期徒刑。
第 1 項之未遂犯罰之。
